最高法院刑事判決　　　　　　　　　　　　　　　九十三年度台上字第二六九○號
　　上　訴　人　甲○○
右上訴人因違反槍砲彈藥刀械管制條例案件，不服台灣高等法院台中分院中華民國九
十年八月一日第二審更審判決（九十年度上更(一)字第一號，起訴案號：台灣台中地方
法院檢察署八十八年度偵字第一三六一五、一五五六五、一七二八六號），提起上訴
，本院判決如左：
    主  文
原判決關於甲○○部分撤銷，發回台灣高等法院台中分院。
    理  由
本件原判決認定上訴人甲○○於民國八十七年初起，在台中市○○路三八八號住處，
未經許可，持有可發射子彈具殺傷力之仿美ＳＭＩＴＨ＆ＷＥＳＳＯＮ廠三五七手槍
一支（槍枝編號：0000000000）、制式九○手槍子彈十一顆及制式○．三八吋轉輪手
槍用六顆，與前蘇聯ＩＭＥＺ廠製ＩＪ７○｜１７Ａ型○．三八吋半自動手槍一支（
槍枝編號已被磨損，槍枝管制編號：0000000000）、制式○．三八○吋半自動手槍子
彈六顆（其中四顆彈底標記為Ｒ｜Ｐ３８○ＡＵＴＯ，餘二顆標記為ＦＣ３８○ＡＵ
ＴＯ，因鑑定試射二顆）；並於八十八年初，駕駛其白色ＢＭＷ３１８自用小客車載
無犯意聯絡之洪榮聰，將仿美ＳＭＩＴＨ＆ＷＥＳＳＯＮ廠三五七手槍一支、制式九
○手槍子彈十一顆及制式○．三八吋轉輪手槍用六顆，攜至南投縣草屯鎮○○路四十
九巷後排空屋內藏放。又於八十八年四月間某日，將上開ＩＭＥＺ廠製ＩＪ７○｜１
７Ａ型半自動手槍一支、制式○．三八○吋半自動手槍子彈六顆，持至台中市○○路
一一六號六○五室，交與洪榮聰藏於房間外門前之天花板上，洪榮聰於八十八年六月
四日二十一時許，為警緝獲，並自白槍枝之來源，帶同警員取出上開ＩＭＥＺ廠製Ｉ
Ｊ７○｜１７Ａ型○．三八吋半自動手槍一支、制式○．三八吋半自動手槍子彈六顆
，而查獲上訴人，再循線於八十八年六月二十九日至南投縣草屯鎮○○路四十九巷空
屋取出上開仿美ＳＭＩＴＨ＆ＷＥＳＳＯＮ廠三五七手槍一支、制式九○手槍子彈十
一顆及制式口徑○．三八吋轉輪手槍用六顆，及在上訴人之住處二樓臥室內查獲擦槍
工具一組（共六支、擦槍油一瓶）等情，因而撤銷第一審關於上訴人部分之科刑判決
，改判依想像競合犯論處上訴人未經許可，持有手槍罪刑，固非無見。
惟查(一)共同被告所為不利於己之供述，固得採為其他共同被告犯罪之證據，但不得專
憑此項供述為其他共同被告犯罪事實之認定，且此項供述須無瑕疵可指，而就其他方
面調查，又與事實相符，始得採為共同被告犯罪事實之認定。立法目的乃欲以補強證
據擔保自白之真實性；亦即以補強證據之存在，藉以限制自白在證據上之價值。而所
謂補強證據，則指除該自白本身以外，其他足以證明自白犯罪事實確有相當程度真實
性之證據而言；雖其所補強者，非以事實之全部為必要，但亦須因補強證據與自白之
相互利用，而足使犯罪事實獲得確信者，方可論處被告罪責。查原判決係以共同被告
洪榮聰、證人張大緯、張永富之供述為論罪之依據。但查槍砲彈藥刀械管制條例第十
八條第四項前段規定：犯本條例之罪，於偵查或審判中自白，並供述全部槍砲、彈藥
、刀械之來源及去向，因而查獲或因而防止重大危害治安事件之發生者，減輕或免除
其刑；原判決亦認定洪榮聰於經警逮捕後，即自白寄藏槍彈，並供出係上訴人所交付
，因而查獲，並減輕其刑，則洪榮聰是否為獲邀減刑之寬典而嫁禍之情，有待調查釐
清。又洪榮聰、證人張大緯曾與上訴人至高雄討債，致遭法院判刑，並因此要求跑路
費未果，已據證人賈秀珠、鄭錄進結證無訛，並有張大緯之信函影本可憑（見第一審
卷第六○、六一頁，第一七二八六號偵查卷第二一、二二頁）。警員楊春賢證稱：其
查到劉姓毒犯時，該劉姓毒犯供出其洪姓友人持有槍枝與毒品；南投縣警察局草屯分
局刑事小隊長柯七農亦證稱：根據線民報告係指洪榮聰持有槍枝，而上開槍枝又係於
洪榮聰之住處所查獲，為擔保洪榮聰供述之真實性，尤應有足以令人確信其陳述為真
實之補強證據，始足以為論罪之依據。原審並依證人張大緯、張永富所供而認定上訴
人於八十八年初駕駛上開小客車至草屯藏槍；但依交通部公路局台中區監理所、彰化
監理站等單位所函送之小客車車主異動資料，顯示上訴人於八十七年五月二十九日取
得ＢＣ｜六五九八號賓士小客車。則證人張大緯、張永富之供述之真實性，已非無疑
，原判決未詳加調查說明，遽採為上訴人犯罪之證據，自嫌速斷而難昭折服。(二)原審
並依警員柯七農所稱：其在上訴人之臥室玻璃櫥櫃內查獲擦槍工具一組；上開擦槍工
具，依工具來看，應該是有使用過，不像是四、五年前留下之擦槍工具等語，及內政
部警政署刑事警察局以鏡檢法、傅立葉轉換紅外線光譜儀分析結果，認槍枝表面油漬
與擦槍油之紅外線光譜圖相似；以氣相層析、質譜儀分析法鑑定結果，認擦槍工具表
面油漬與槍枝表面油漬之部分成分相同等證據，資為論罪之依據。但市面上之擦槍油
之成分是否雷同，如其成分雷同，則上開鑑定尚無法資為上訴人不利之證據。且上開
鑑定亦無從臆測上開擦槍工具是否曾擦拭過查扣之槍枝等語（見第一審卷第一○三頁
）。則上開擦槍工具與查扣槍枝之間有何關聯性？如何以擦槍工具據以認定上訴人持
有槍枝；證人柯七農對於擦槍工具有無特別之知識或經驗？其上開證言何所憑據？原
判決俱未加調查說明，遽行判決，併有可議。上訴意旨指摘原判決關於上訴人部分不
當，尚非全無理由，應認該部分仍有撤銷發回更審之原因。
據上論結，應依刑事訴訟法第三百九十七條、第四百零一條，判決如主文。
中　　　華　　　民　　　國　　九十三　　年　　　五　　　月　　二十七　　日
                              最高法院刑事第七庭
                                  審判長法官  莊　登　照
                                        法官  洪　明　輝
                                        法官  黃　一　鑫
                                        法官  魏　新　和
                                        法官  林　秀　夫
      右正本證明與原本無異
                                              書  記  官
中　　　華　　　民　　　國　　九十三　　年　　　六　　　月　　　一　　　日
                                                                   Ｍ
